【裁判字號】    97,訴,170
【裁判日期】    970527
【裁判案由】    違反槍砲彈藥刀械管制條例
【裁判全文】
灣苗栗地方法院刑事判決                 97年度訴字第170號
公  訴  人  臺灣苗栗地方法院檢察署檢察官
被      告  甲○○
指定辯護人  本院公設辯護人  乙○○
上列被告因違反槍砲彈藥刀械管制條例案件，經檢察官提起公訴
（97年度偵字第682 號），本院判決如下：
    主    文
甲○○未經許可，寄藏可發射子彈具有殺傷力之改造手槍，處有
期徒刑參年貳月，併科罰金新台幣參萬元，罰金如易服勞役，以
新台幣壹仟元折算壹日；扣案之改造手槍壹枝（含彈匣，槍枝管
制編號：0000000000號），非制式子彈參顆（金屬彈頭直徑約7.
9MM+-0.5mm），均沒收。
    事    實
一、甲○○明知未經主管機關許可，不得持有具有殺傷力且客觀
    上對人之生命、身體具有危險性之槍、彈，竟仍於民國95年
    2 月間，在苗栗縣公館鄉尖山村7 鄰尖山177 號住處巷口，
    受姓名年籍不詳綽號「阿明」之成年男子所託，代為寄藏具
    有殺傷力且客觀上對人之生命、身體具有危險性之改造手槍
    （槍枝管制編號：0000000000號，仿Walther 廠PPK /S 型
    半自動手搶製造之槍枝，換裝土造金屬槍管而成）1 把，與
    具殺傷力之非制式子彈5 顆（由金屬彈殼組合，直徑7.9+-0
    .5mm 金 屬彈頭）後，即未經許可而持有。嗣經新竹縣警察
    局橫山分局持搜索票，於97年2 月4 日至甲○○前揭住處執
    行搜索，而在其房間床鋪下，搜扣得前開槍、彈，始查獲上
    情。
二、案經新竹縣警察局橫山分局報告臺灣苗栗地方法院檢察署檢
    察官偵查起訴。
    理    由
一、認定犯罪事實所憑之證據及理由：
  (一)被告甲○○對前開犯罪事實於本案偵審中均坦承不諱（見97
    年度偵字第682 號偵查卷第29～30頁、本院卷97年4 月24日
    準備程序程序筆錄第2 頁、97年4 月29日審判筆錄第7 頁）
    。
  (二)上揭扣案之槍枝1 把及非制式子彈5 顆：經送請內政部警政
    署刑事警察局鑑驗結果，認係由仿Walther廠PPK/S型半自動
    手搶製造之槍枝，換裝土造金屬槍管而成，擊發功能正常，
    可供擊發適用子彈使用，認具殺傷力。送鑑子彈5 顆，認均
    係非制式子彈，由金屬彈殼組合直徑7.9+-0.5mm金屬彈頭而
    成，認均具殺傷力。有97年3 月4 日刑鑑字第0970022919號
    槍彈鑑定書在卷可佐（見97年度偵字第682 號偵查卷第31～
    33頁）
  (三)扣押物品目錄表及查獲相片4 張：證明告持有槍彈之事實。
    （見97年度偵字第682 號偵查卷第21、25～26頁）
  (四)由上述各節參互佐證，被告甲○○首揭自白，核與事實相符
    ，應堪採信。本件事證明確，被告上揭犯行，足堪認定，應
    予依法論科。
二、論罪科刑之理由：
  (一)被告成立之犯罪：
    查被告甲○○於95年2 月間某日起寄藏具有殺傷力改造槍枝
    1 枝及非制式子彈5 顆，迄至97年2 月4 日為警查獲而起出
    上開槍枝、子彈，其行為時均在94年1 月28日之後，被告所
    為自應依94年1 月26日修正公布，而於同年月28日生效之槍
    砲彈藥刀械管制條例論處。核被告所為，係犯槍砲彈藥刀械
    管制條例第8 條第4 項之未經許可寄藏可發射子彈具有殺傷
    力之改造手槍罪，及第12條第4 項之未經許可寄藏子彈罪。
    次按寄藏與持有，均係將物置於自己實力支配之下，僅寄藏
    必先有他人之持有行為，而後始為之受寄代藏而已，故寄藏
    之受人委託代為保管，其保管之本身，亦屬持有，不過，此
    之持有係受寄之當然結果。單純之「持有」，固不包括「寄
    藏」，但「寄藏」之受人委託代為保管，其保管之本身所為
    之「持有」，既係「寄藏」之當然結果，法律上自宜僅就「
    寄藏」行為為包括之評價，不應另就「持有」予以論罪（最
    高法院74年台上字第3400號判例意旨參照）；查本件檢察官
    起訴書固記載被告所涉犯罪名為槍砲彈藥刀械管制條例第 8
    條第4 項之未經許可，持有可發射子彈具有殺傷力之改造手
    槍罪、第12條第4 項之未經許可持有子彈罪，惟本件「持有
    」、「寄藏」改造手槍之基本社會事實相同，所犯法條條項
    亦相同，僅罪名不同，法院自毋庸變更起訴法條，又此部分
    經公訴檢察官於審判程序就起訴罪名予以更正，本院並當庭
    告知被告更正後之罪名俾其得以行使訴訟上防禦之權利，而
    經被告表示無意見（見本院卷97年4 月29日審判筆錄第2 頁
    ），是對被告防禦權之行使亦無妨礙，附此敘明。被告以一
    行為同時寄藏具有殺傷力之非制式子彈5 顆，因僅侵害一法
    益而屬單純一罪，自應僅以寄藏子彈一罪論。另其以一行為
    同時寄藏上開槍枝、子彈，係一行為觸犯上開2 罪名，為想
    像競合犯，應從一重論以寄藏改造手槍罪。
  (二)次按「槍砲彈藥刀械管制條例第8 條第4 項，係將持有與寄
    藏手槍罪為分別之處罰規定，而寄藏與持有，均係將物置於
    自己實力支配之下，僅寄藏必先有他人之持有行為，而後始
    為之受寄代藏而已，故寄藏之受人委託代為保管，其保管之
    本身，亦屬持有，不過，此之持有係受寄之當然結果，雖不
    應另就持有予以論罪，然未經許可持有手槍，其持有之繼續
    ，為行為之繼續，亦即一經持有手槍，罪已成立，但其完結
    須繼續至持有行為終了時為止。則包括持有之寄藏手槍行為
    ，自亦為行為之繼續，其犯罪之完結須繼續至寄藏行為終了
    時為止」，最高法院93年度臺上字第2293號判決意旨參照。
    又持有槍砲為長時間之繼續，乃行為之繼續而非狀態之繼續
    ，故如未受允准，持有軍用槍砲而無正當理由之行為持續長
    時間，於終止持有前，均在其犯罪行為實施中。其間法律縱
    有變更，其行為既繼續實施至新法施行以後，即與犯罪後法
    律有變更之情形不同，不生新舊法比較適用之問題，最高法
    院75年度臺上字第3370號判決可資參照。是查本件犯罪時間
    雖在95年2 月間至97年2 月4 日，而在刑法95年7 月1 日施
    行前後，惟依上開實務見解尚不生新舊刑法比較適用問題；
    又被告寄藏行為終了之時已非未滿18歲之人，故於法律上自
    應依犯罪行為結束之時點為法律之適用，而於本件無庸考量
    刑法第18條第2 項之適用，均附此說明。
  (三)量刑理由之說明：
    爰審酌近年來我國非法槍枝、子彈氾濫，嚴重危害國人生命
    、身體及財產之安全，被告無視禁令，持有系爭改造手槍及
    非制式子彈之行為，足以對社會之治安及他人之生命、財產
    安全造成危險，本應嚴罰重懲，然審酌被告年輕氣盛，智慮
    未臻成熟，且犯後主動配合警方調查，並於偵審過程始終坦
    承犯行，態度良好，節省有限之司法資源，且持有期間並未
    持該違法槍彈犯罪，對社會所生危害非重，併參酌被告前有
    違反著作權法及毒品危害防制條例等前科紀錄，有臺灣高等
    法院被告前案紀錄表1 份附卷可參，及其生活狀況、品行、
    智識程度為高職肄業、犯罪之動機、目的、手段等一切情狀
    ，爰量處主文所示之刑，及就併科罰金部分依刑法第42條第
    3 項諭知易服勞役之折算標準，以資懲儆。
  (四)沒收部分：
    扣案之改造手槍1 枝（槍枝管制編號：0000000000號，仿Wa
    lther 廠PPK /S型半自動手搶製造之槍枝，換裝土造金屬槍
    管而成），與具殺傷力之非制式子彈5 顆（由金屬彈殼組合
    ，直徑7.9+-0.5mm金屬彈頭），均具有殺傷力，有內政部警
    政署刑事警察局97年3 月4 日刑鑑字第0970022919號槍彈鑑
    定書在卷可佐，該槍彈依槍砲彈藥刀械管制條例第4 條第 1
    項第1 款、第2 款及第5 條規定，非經許可不得製造、販賣
    、運輸、轉讓、出租、出借、持有、寄藏或陳列，自屬違禁
    物；故除2 顆非制式子彈，已於鑑定過程中因採樣試射擊發
    而失其違禁物之性質，無庸沒收外，餘扣案改造手槍1 枝及
    非制式子彈3 顆，均應依刑法第38條第1 項第1 款宣告沒收
    。
三、適用之法律：
  (一)刑事訴訟法第299條第1 項前段。
  (二)槍砲彈藥刀械管制條例第8 條第4 項、第12條第4 項。
  (三)刑法第11條前段、第55條、第42條第3 項、第38條第1 項第
    1 款。
本案經檢察官李基彰到庭執行職務。
中    華    民    國    97    年    5     月    27    日
                  刑事第二庭審判長法  官  吳炳桂
                                  法  官  魏宏安
                                  法  官  林靜雯
以上正本證明與原本無異。
如不服本判決，應於判決送達後10日內向本院提出上訴狀（應抄
附繕本）。
                                  書記官  劉千瑄
中    華    民    國    97    年    5     月    27    日
附錄：本判決論罪科刑法條全文
槍砲彈藥刀械管制條例第8 條
未經許可，製造、販賣或運輸鋼筆槍、瓦斯槍、麻醉槍、獵槍、
空氣槍或第4 條第1 項第1 款所定其他可發射金屬或子彈具有殺
傷力之各式槍砲者，處無期徒刑或5 年以上有期徒刑，併科新臺
幣1 千萬元以下罰金。
未經許可，轉讓、出租或出借前項所列槍枝者，處5年以上有期
徒刑，併科新臺幣1 千萬元以下罰金。
意圖供自己或他人犯罪之用，而犯前二項之罪者，處無期徒刑或
7 年以上有期徒刑，併科新臺幣1 千萬元以下罰金。
未經許可，持有、寄藏或意圖販賣而陳列第1 項所列槍枝者，處
3年以上10 年以下有期徒刑，併科新臺幣700 萬元以下罰金。
第1 項至第3 項之未遂犯罰之。
槍砲彈藥刀械管制條例第12條
未經許可，製造、販賣或運輸子彈者，處1 年以上7 年以下有期
徒刑，併科新台幣500 萬元以下罰金。
未經許可，轉讓、出租或出借子彈者，處6 月以上5 年以下有期
徒刑，併科新台幣300 萬元以下罰金。
意圖供自己或他人犯罪之用，而犯前二項之罪者，處3 年以上10
年以下有期徒刑，併科新台幣700 萬元以下罰金。
未經許可，持有、寄藏或意圖販賣而陳列子彈者，處5 年以下有
期徒刑，併科新台幣300 萬元以下罰金。
第1 項至第3 項之未遂犯罰之。


司法院資訊處製作；財團法人民間司法改革基金會備份。
